【裁判字號】    97,消債更,102
【裁判日期】    971008
【裁判案由】    更生事件
【裁判全文】
臺灣屏東地方法院民事裁定           97年度消債更字第102號
聲  請  人
即 債 務人  甲○○
代  理  人  乙○○
上列當事人聲請消費者債務清理事件，本院裁定如下：
    主  文
債務人甲○○自中華民國九十七年十月十五日十二時起開始更生
程序。
命司法事務官進行本件更生程序。
    理  由
一、按債務人不能清償債務或有不能清償之虞；且無擔保或無優
    先權之債務總額未逾新台幣1200萬元者，於法院裁定開始清
    算程序或宣告破產前，得向法院聲請更生；又法院開始更生
    程序之裁定，應載明其年、月、日、時，並即時發生效力，
    消費者債務清理條例第3 條、第42條第1 項、第45條第1 項
    分別定有明文。次按法院裁定開始更生或清算程序後，得命
    司法事務官進行更生或清算程序，必要時得選任律師、會計
    師或其他適當之自然人或法人一人為監督人或管理人，同條
    例第16條第1 項亦有明文。
二、債務人聲請意旨略以：其就新台幣（下同）1,037,943 元債
    務有不能清償之情事，曾於民國95年間以書面向最大債權金
    融機構中國信託商業銀行請求依「中華民國銀行公會會員辦
    理消費金融案件無擔保債務協商機制」共同協商債務清償方
    案，嗣協商成立，約定自95年5 月起分80期攤還，每月應繳
    金額為9,322 元，惟因債務人現職月薪19,000元，扣除協商
    金額後，債務人之薪資僅有餘款9,678 元可資運用，除自己
    生活所需外，尚需扶養3 名子女，各項支出金額已超過收入
    可支應範圍。是協商條件考量其必要生活及扶養支出，故伊
    確係因不可歸責於己，致履行協商條件顯有重大困難。又其
    無擔保或無優先權之債務總額未逾1,200 萬元，復未經法院
    裁定開始清算程序或宣告破產，爰向本院聲請更生等語。
三、經查債務人所主張之上開事實，業據提出中華民國銀行公會
    會員辦理消費金融案件無擔保債務協商機制協議書及無擔保
    債務還款計畫、債務人全戶戶籍謄本、財團法人金融聯合徵
    信中心當事人綜合信用報告之協商前置專用債權人清冊等為
    證，核閱屬實，堪認為真正。次查，債務人主張其目前工作
    每月收入19,000元之事實，已據提出其員工薪資袋為證，堪
    信為真實。且聲請人於94、95年度亦無各類所得等情，此有
    財政部臺灣省南區國稅局94、95年度綜合所得稅各類所得資
    料清單在卷可稽，雖聲請人名下尚有不動產房屋2 戶及田賦
    1 筆，依上開財產資料，門牌號碼屏東縣瑪家鄉三和村玉泉
    1 之14號為未辦理所有權登記之房屋，而其基地坐落於屏東
    縣內埔鄉○○段778 號（權利範圍3970分之152） 為山胞保
    留地，門牌號碼高雄縣桃源鄉高中村高中巷114 之1 號亦為
    未辦理所有權登記之房屋，其基地坐落於第三人所有之原住
    民保留地，均有買方身分限制而不能任意交易，故於一般客
    觀情況之交易金額並不高，則以債務人現職每月收入19,000
    元收入，扣除債務人依協商應繳之金額9,322 元後，僅餘金
    額約為9,678 元，而債務人之配偶孫小會95及96年度無所得
    資料，有所得資料清單附卷可稽，佐諸債務人為低收入戶，
    足見債務人之每月收入於履行上開協商條件後確不足負擔其
    生活必要費用及扶養支出，是聲請人主張其履行上開分期還
    款協議顯有重大困難，且係不可歸責聲請人等語，應屬可採
    。此外，本件又查無債務人有消費者債務清理條例第6 條第
    3 項、第8 條或第46條各款所定駁回更生聲請之事由存在，
    則債務人聲請更生，應屬有據，爰裁定如主文第一項所示，
    並命司法事務官進行本件更生程序。
中    華    民    國    97    年    10    月    8     日
                        民事庭法官  李麗芳
正本係照原本作成。
本裁定不得抗告。
本件裁定公告日期為民國97年10月15日中午12時
中    華    民    國    97    年    10    月    8     日
                        法院書記官  滕一珍


司法院資訊處製作；財團法人民間司法改革基金會備份。
